臺灣桃園地方法院民事裁定　　　　　 99年度消債更字第211號
聲　請　人
即　債務人　王佳苓即王魯郡
代　理　人　李源鏘
上列聲請人因消費者債務清理事件聲請更生及保全處分，本院裁
定如下：
    主  文
債務人王佳苓即王魯郡（身分證統一編號：Ｚ000000000）自民國
一百年二月二十五日十六時起開始更生程序。
命司法事務官進行本件更生程序。
聲請人其餘聲請駁回。
    理  由
一、按債務人不能清償債務或有不能清償之虞者，得依本條例所
    定更生或清算程序，清理其債務；又債務人對於金融機構因
    消費借貸、自用住宅借款、信用卡或現金卡契約而負債務，
    在聲請更生或清算前，應提出債權人清冊，以書面向最大債
    權金融機構請求協商債務清償方案，並表明共同協商之意旨
    ；自債務人提出協商請求之翌日起逾30日不開始協商，或自
    開始協商之翌日起逾90日協商不成立，債務人得逕向法院聲
    請更生或清算，消費者債務清理條例第3 條、第151 條第1
    項、第153 條定有明文。易言之，債務人對於金融機構因消
    費借貸、自用住宅借款、信用卡或現金卡契約而負債務，有
    不能清償或有不能清償之虞者，於本條例施行後，曾與最大
    債權金融機構協商而不成立，自得依本條例之規定聲請更生
    或清算程序。再按法院開始更生程序之裁定，應載明其年、
    月、日、時，並即時發生效力。次按法院裁定開始更生或清
    算程序後，得命司法事務官，進行更生或清算程序，必要時
    ，得選任律師、會計師或其他適當之自然人或法人一人為監
    督人或管理人，消費者債務清理條例第45條第1 項、第16條
    第1 項亦分別定有明文。
二、本件聲請意旨略以：聲請人即債務人負欠金融機構之無擔保
    債務合計新臺幣（下同）2,628,659 元，前因不能清償債務
    情事，曾於民國99年11月間向最大債權銀行即合作金庫商業
    銀行股份有限公司（下稱合作金庫）請求協商債務清償方案
    ，雖經其提出151 期、每期還款5,000 元之協商條件，惟聲
    請人每月收入扣除全家支出後，所餘金額已無力負擔上開協
    商條件，致協商不成立。又聲請人無擔保或無優先權之債務
    總額未逾1 千2 百萬元，復未經法院裁定開始清算程序或宣
    告破產，爰依法聲請更生等語。
三、經查，聲請人負欠金融機構上開無擔保債務，並於99年11月
    間依消費者債務清理條例前置協商機制向最大債權金融機構
    即合作金庫請求協商債務清償方案，經合作金庫就聲請人負
    欠台新國際商業銀行股份有限公司、中國信託商業銀行股份
    有限公司債務部分，提出以每月為1 期，分151 期每期清償
    5,000 元之協商條件，惟於99年12月16日協商不成立；若將
    聲請人負欠合作金庫之債務列入上開協商範圍，並以每月為
    1 期，共分240 期、零利率之協商條件計算，則聲請人每月
    需清償18,600元等事實，有聲請人所提出之財團法人金融聯
    合徵信中心當事人綜合信用報告、債權人清冊、前置協商面
    談程序第一次通知函、前置協商不成立通知書等影本各1 份
    附卷可稽，且為債權人合作金庫陳述在卷（見本院100 年1
    月17日訊問筆錄，本院卷第77頁），足堪信為真實。次查，
    聲請人名下無任何財產；且自陳除每月領有桃園縣政府補助
    金3,600 元外，其於99年2 月起即任職誼光保全股份有限公
    司迄今，於扣除勞保費261 元、健保費822 元、醫療保險費
    102 元、誠實險45元後，平均每月實領薪資約為32,000元，
    即合計聲請人每月所得約為35,600元之事實，則據提出其勞
    工保險被保險人投保資料表、99年7 份月至9 月份薪資明細
    表、財產歸屬清單資料為證，亦堪採信。
四、又查，聲請人雖主張因配偶罹患動脈血管瘤並無工作能力，
    僅由聲請人負擔全戶3 人（即包含聲請人之配偶及其未成年
    子女1 名）之生活必要支出，即約為房屋租金9,000 元、水
    電、瓦斯及電話費6,000 元、食衣行費用13,100元、聲請人
    及配偶之醫療費1,000 元、教育費2,000 元，另尚須支付父
    親醫療費3,000 元、民間債務500 元等語，然此經本院於99
    年12月29日函請聲請人於文到7 日內補正「每月支出必要費
    用之明細及證明文件影本」後（見本院卷第31頁），聲請人
    除出具長庚醫療財團法人桃園長庚紀念醫院所開立聲請人之
    診斷證明書及其配偶之病歷影本外，別無提出其他相關事證
    以為依憑；迄至本院100 年1 月17日訊問期日為止，聲請人
    仍未再行提出相關資料為據。而上開診斷證明書及病歷影本
    亦均未見任何關於醫療費金額明細之記載，且僅有聲請人於
    99年10月12日之就醫紀錄1 次（見本院卷第48頁），自難逕
    認聲請人有固定按月支出醫療費用之必要，另聲請人之配偶
    雖於99年1 月20日、99年2 月24日、99年3 月31日、99年4
    月14日、99年7 月7 日、99年8 月30日、99年9 月29日、99
    年10月28日、99年11月24日、99年12月15日均有就診及檢驗
    記錄（見本院卷第47至62頁），惟政府現已開辦全民健康保
    險，於全民健康保險醫療保險給付之範圍內，給予被保險人
    及其眷屬門診或住院診療服務，即就基本之醫療照顧、傷病
    等均享有保險給付，並未低於一般國民所享有之生存保障，
    該配偶之醫療費應不致造成聲請人須支出達每月1,000 元之
    金額；加以上開聲請人所主張之水電、瓦斯及電話費合計高
    達每月6,000 元，依一般社會經濟情形及聲請人全戶共3 人
    等情觀之，已有過度之情；再就聲請人所稱之食衣行費用約
    13,100元乙節，仍未見聲請人舉證以實，致無從判斷其合理
    性。基上所陳，本件聲請人未就其所主張之支出項目及金額
    盡釋明之責，本院自難逕為肯認。
五、然按消費者債務清理條例更生、清算制度之立法目的，既係
    為使不幸陷入經濟困境之債務人得以清理債務、重建生活，
    並在清理過程中保有符合人性尊嚴之基本生活，是於評估債
    務人是否有不能清償債務或有不能清償之虞時，即不得逕由
    債務人任意主張其基本生活費用之數額，而須衡量債務人在
    其生活受相當程度之限制情況下，可維持基本生活之能力範
    圍內命其盡力清償債務，故本院參考行政院主計處公告之99
    年度最低生活費（以每年家庭收支調查，計算出平均每人每
    月消費支出之60% 為最低生活費）所示，臺灣省（含桃園縣
    ）平均每人每月最低生活費為9,829 元，認為依此標準作為
    聲請人及其配偶、未成年子女每月生活費之支出依據，並無
    不當，依此標準計算之下，聲請人全戶之必要生活費用合計
    應為29,487元。
六、綜上所述，聲請人每月有收入及補助合計約35,600元，扣除
    其必要生活支出約29,487元後，尚有6,113 元之餘額可得清
    償其債務，雖已得負擔前開最大債權銀行合作金庫提出之每
    月清償5,000 元之協商條件，惟此協商範圍尚未納入合作金
    庫部分之債務，即使聲請人同意按該協商條件為履行，亦無
    同時就上開合作金庫之債務為清償之能力；況聲請人即使與
    全部債權銀行以最優惠之240 期、零利率之條件達成協商，
    聲請人每月須清償之金額亦高達18,600元，已非聲請人於支
    出必要生活費用後所餘之6,113 元可為支應，是聲請人顯已
    無從透過前置協商或個別協商方式清償所負欠之債務。又聲
    請人名下並無財產，而僅得仰賴每月工作收入負擔全戶必要
    生活消費支出之情形下，衡之社會常情及一般經濟狀況，其
    已有不能清償上開債務之情事甚明。此外，本件又查無聲請
    人有消費者債務清理條例第6 條第3 項、第8 條或第46條各
    款所定駁回更生聲請之事由存在。從而，本件聲請人聲請更
    生，揆諸首揭法律規定及說明，洵屬有據，應予准許。
七、末按法院就更生或清算之聲請為裁定前，得因利害關係人之
    聲請或依職權，以裁定為保全債務人財產、限制債權人對於
    債務人行使債權及停止對於債務人財產強制執行程序之保全
    處分，消費者債務清理條例第19條第1 項第1 款、第2 款、
    第3 款定有明文。復按法院裁定開始更生程序後，對於債務
    人不得開始或繼續訴訟及強制執行程序，消費者債務清理條
    例第48條第2 項亦有明文。是本件聲請人雖併聲請保全處分
    ，惟本院既准其更生之聲請，依上揭法律規定，對債務人之
    訴訟及強制執行程序即已受有限制，自無再併予裁定保全處
    分之必要，故聲請人所併為保全處分之聲請部分，為無必要
    ，應予駁回。
八、爰裁定如主文。
中    華    民    國   100    年    2     月    15    日
              民事第二庭    法  官  張震武
上列正本證明與原本無異
如不服本裁定應於送達後10日內向本院提出抗告狀，並應繳納抗
告費新臺幣1,000 元。
中    華    民    國   100    年    2     月    15    日
                            書記官  顏伯儒